【裁判字號】    95,易,988
【裁判日期】    950921
【裁判案由】    公共危險
【裁判全文】
臺灣臺南地方法院刑事判決               95年度易字第988號
公  訴  人  臺灣臺南地方法院檢察署檢察官
被      告  乙○○
                    住臺南市.
右列被告因公共危險案件，經檢察官聲請簡易判決處刑（95年度
偵字第10372號），惟本院認有刑事訴訟法第451條之1第4項但書
之情形，應適用通常程序審理，判決如下：
    主      文
乙○○無罪。
    事實及理由
一、聲請書意旨略以：被告乙○○明知酒後駕車易生危險，於民
    國九十五年六月十九日下午九時許，在臺南市○○路與新樂
    路處，因飲酒後致不能安全駕駛動力交通工具，仍駕駛ＮＩ
    Ｋ─９８１號重機車，從該處出發，同日下午九時十分許，
    途經臺南市○區○○街與新興路二二八巷八十八弄口，因不
    慎而自摔倒臥在現場，為警據報至現場查獲，並測得呼氣酒
    精濃度測試值為每公升一點四毫克，因認被告涉有刑法第一
    百八十五條之三之公共危險罪嫌。
二、按犯罪事實應依證據認定之，無證據不得認定犯罪事實；又
    不能證明被告犯罪者，應諭知無罪之判決，刑事訴訟法第一
    百五十四條第二項、第三百零一條第一項分別定有明文。次
    按認定不利於被告之事實，須依積極證據，苟積極證據不足
    為不利於被告事實之認定時，即應為有利於被告之認定，更
    不必有何有利之證據；再認定犯罪事實所憑之證據，雖不以
    直接證據為限，間接證據亦包括在內，然而無論為直接或間
    接證據，其為訴訟上之證明，須於通常一般之人均不致有所
    懷疑，而得確定其為真實之程度者，始得據為有罪之認定，
    最高法院三十年上字第八一六號、七十六年臺上字第四九八
    六號判例足資參照。
三、本件公訴人認被告乙○○涉有前開罪嫌，無非係以被告於警
    詢時之自白、違反道路交通管理事件通知單、呼氣酒精濃度
    測試單、刑法第一百八十五條之三案件測試觀察紀錄表等件
    為據。惟被告於偵查及本院審理時，則堅決否認有何酒醉駕
    車之公共危險犯行，辯稱：當時係「清根鮢過魚店」之店員
    甲○○騎伊的車，載伊至臺南市○○街某巷口後，伊自行牽
    車步行回家，嗣因不勝酒力，牽不動機車，始倒臥路旁睡覺
    ，故伊並未酒醉駕車等語。經本院查：
  (一)被告乙○○於本院審理中，坦承其於九十五年六月十九日下
    午八時起至八時三十分止，在位於臺南市○○路○段九十九
    號之「清根鮢過魚店」飲用啤酒，亦不否認於同日下午九時
    十分許，因倒臥於臺南市○區○○街與新興路二二八巷八十
    八弄口，而為警據報至現場查獲後，測得呼氣酒精濃度測試
    值達每公升一點四毫克之事實，此並有被告九十五年八月四
    日刑事聲請狀、本院九十五年九月七日審判筆錄、呼氣酒精
    濃度測試單及刑法第一百八十五條之三案件測試觀察紀錄表
    在卷可稽，是此部分之事實已足認定。
  (二)惟按刑法第一百八十五條之三之服用酒類致不能安全駕駛動
    力交通工具而駕駛罪，係指行為人服用酒類，明知已不能安
    全駕駛，猶基於此項認識而駕駛動力交通工具而言，如被告
    並無騎乘重機車之駕駛動力交通工具之行為，縱有服用酒類
    而不能安全駕駛之情事，仍無由成立本罪。
    1.按被告之自白，非出於強暴、脅迫、利誘、詐欺、疲勞訊
      問、違法羈押或其他不正之方法，且與事實相符者，得為
      證據，刑事訴訟法第一百五十六條第一項定有明文。查本
      件被告乙○○雖於九十五年六月十九日下午十一時十分起
      至三十七分止，於臺南市警察局第六分局供稱：（問：你
      肇事前的行進方向？）伊是於臺南市○○街北向南延外側
      車道行駛等語（參見警卷第二頁），亦即被告於警詢時坦
      承有騎乘前揭重機車之情事。惟被告於九十五年六月十九
      日下午九時四十六分經警以呼氣方式所測得之酒精濃度測
      試值為每公升一點四毫克，從而，經換算呼氣酒精濃度消
      退率（參見呼氣及血液酒精濃度代謝速率說明資料），被
      告於警詢期間（即同日下午十一時十分起至三十七分止）
      之呼氣酒精濃度測試值在每公升一點二六至一點二一五毫
      克間，其酒醉已達茫醉程度，呈現強度酩酊、意識混亂、
      步伐蹣跚、語言不清及昏睡等症狀（參見臺灣臺東地方法
      院檢察署法醫室製作之呼出氣體內含酒精濃度與血液中酒
      精濃度及呈現症狀之關係表）。是以本院據此認為被告在
      臺南市警察局第六分局所坦承其有騎乘前揭重機車之自白
      並非出於任意性，按諸上開刑事訴訟法第一百五十六條第
      一項之規定，其「自白」要無證據能力，自不足遽憑為被
      告不利認定之依據。
    2.次查，證人即「清根鮢過魚店」之員工甲○○於本院審理
      時具結證述：那天下午他就來了，直到晚上八點二十分或
      四十分左右要收攤時，我看他醉成那樣，便騎他的機車載
      他回去。我不是很知道他家在哪，他告訴我說他家在永安
      街，我便載他從夏林路轉新興路，經過一條小巷道要到永
      安街時，我跟他說永安街到了，他醒過來說，叫我在那邊
      停車就好，他要叫他女兒來載他回去。我要離開的時候，
      還沒有人來接乙○○，我就幫把機車熄火，並且把機車架
      起來，讓他坐在機車上，他就將頭伏在機車龍頭上，我也
      沒有看到乙○○牽機車或騎機車回家等語（參見本院九十
      五年九月七日審判筆錄第六頁至第七頁），與被告所述情
      節互核相符，且經具結而為陳述，是被告辯稱伊從位於臺
      南市○○路○段九十九號之「清根鮢過魚店」至「臺南市
      ○○街某巷口」間之路程，並無酒後騎乘機車之情事，應
      可採信。
    3.末查，證人即到場處理之臺南縣警察局第六分局金華派出
      所警員丙○○，亦於本院審理時具結證稱：我與另一名專
      責處理Ａ２交通事故之交通小組成員黃俊傑，在臺南市○
      ○街與新興路二二八巷八十八弄口發現乙○○時，他已經
      與他的機車一起倒在路旁，我先查看乙○○有沒有受傷，
      黃俊傑則拿掉乙○○的安全帽，聞到他身上有一股酒味，
      我們呼喚他大約十分鐘，他才醒過來，在處理過程中，他
      的酒味很重，我們便帶他回警局作酒測，又因酒測值超過
      標準，於是依公共危險罪移送他等語（參見本院九十五年
      九月七日審判筆錄第三頁至第四頁），依據上述證人之結
      證，足認被告遭警員查獲當時，已經倒臥路旁，而非駕駛
      車輛行進當中被攔檢查獲。再參酌一般社會經驗，因酒醉
      駕車自摔者，輒因車毀人傷，而能在事故現場發現足以證
      明自摔事實存在之證據。查本件警員黃俊傑當場繪製之交
      通現場勘驗圖，雖有記載前揭重機車上有擦痕，但遍觀卷
      內資料，尚查無其他證據可資佐證該擦痕究係舊的擦痕，
      亦或是被告於前揭時地騎乘機車自摔所生之新擦痕；此外
      ，被告身上並無明顯受傷之情形，亦有證人丙○○之結證
      及交通事故現場勘驗圖一紙在卷可稽。是以，本件被告於
      證人甲○○離去後，雖有將車輛從前述之「臺南市○○街
      某巷口」移動至「臺南市○○街與新興路二二八巷八十八
      弄口」之情事，但亦無其他積極證據足資認定被告於此路
      段間確有酒後騎乘重機車之犯行。
    4.綜上所查，本院尚難認被告乙○○有何服用酒類，不能安
      全駕駛動力交通工具而駕駛之公共危險犯行。此外，復查
      無其他積極證據，足資認定被告有聲請書意旨指摘之犯罪
      事實，揆諸前開說明，既不能證明被告犯罪，依法自應為
      無罪之諭知。
據上論斷，應依刑事訴訟法第四百五十二條、第三百零一條第一
項，判決如主文。
本案經檢察官莊玲如到庭執行職務。
中    華    民    國    95    年    9     月    21    日
                  刑事第二庭  審判長法官  蘇義洲
                              法      官  洪士傑
                              法      官  徐文瑞
以上正本證明與原本無異。
如不服本判決，應於判決送達後十日內，向本院提出上訴狀。
                                  書記官  張宜柔
中    華    民    國    95    年    9     月    21    日


司法院資訊處製作；財團法人民間司法改革基金會備份。
